【裁判字號】    90,上易,1718
【裁判日期】    901128
【裁判案由】    毀棄損壞
【裁判全文】
臺灣高等法院臺中分院刑事判決                    九十年度上易字第一七一八號
    上  訴  人  臺灣台中地方法院檢察署檢察官
    被      告  甲○○
                乙○○
    共      同
    選任辯護人  黃文崇
右上訴人因被告等毀棄損壞案件，不服臺灣臺中地方法院九十年度易字第一一五０號
中華民國九十年六月十二日第一審判決（起訴案號：臺灣臺中地方法院檢察署九十年
度偵字第一四八三號），提起上訴，本院判決如左：
    主      文
上訴駁回。
    理      由
一、公訴意旨略以：被告甲○○、乙○○為告訴人丁○○、丙○○之鄰居，因二家相
    處不睦，被告二人竟於民國（下同）八十七年七月二十五日二十三時許，共同基
    於恐嚇危害他人安全之犯意聯絡，在告訴人丁○○、丙○○位在台中市西屯區○○○路○段世斌一巷三八弄五號之住處門口，由被告甲○○手持鐵棒一支，來回
    走動並做出突刺、揮舞與插自己頭部之動作，致當時於前開住處斜對面台中市西
    屯區○○○路○段世斌一巷三八弄二號二樓工作之告訴人丙○○心生畏懼，而拿
    出Ｖ八攝影機攝影存證。被告甲○○見狀，即出言對丙○○恐嚇稱：這樣英俊嗎
    ？做事何必畏縮，怕死啊？拍夠了沒，很行嘛，出來拍啊，幹嘛躲在裏面拍，見
    不得人啊等語，更回其住處駛出其自用小貨車以遠光燈對丙○○屋內照射，而被
    告林美秀復稱：「今晚陪他玩，看他要玩多久」。益致丙○○心生恐懼，致生危
    害於其安全。嗣於八十九年五月十六日，甲○○另行基於毀損之犯意，以告訴人
    丁○○所植之松柏有礙其家視線為由，擅自砍伐之，以致該樹損壞，足以生損害
    於告訴人丁○○。因認被告甲○○、乙○○涉犯刑法第三百零五條恐嚇危害安全
    罪嫌；被告甲○○另涉犯刑法第三百五十四條毀損他人物品罪嫌。
二、按犯罪事實應依證據認定之，無證據不得推定其犯罪事實，刑事訴訟法第一百五
    十四條定有明文。又刑法上之恐嚇危害於安全罪，係指行為人以未來之惡害通知
    被害人，使其發生畏怖心理而言，而被害人是否心生畏懼，應本於社會客觀經驗
    法則以為判斷基準；又刑法第三百五十四條之毀損他人之物罪必行為人有毀損之
    故意，並因而發生所毀損之物之全部或一部全部喪失效用而言，倘物之毀損係因
    行為人基於私法上權利之主張，不得不將毀損之部位拆除，主觀上既無毀損之故
    意，即無由構成毀損他人之物罪。
三、本件公訴人認被告甲○○、乙○○涉有恐嚇危害安全罪嫌，無非係以告訴人丙○○之指述及錄影帶為論據；另被告甲○○所涉毀損他人物品罪嫌部分，係以告訴
    人丁○○之指述及卷附之現場照片為論據。然訊據被告甲○○、乙○○固坦承於
    上開時、地，曾說過前開言詞及為該等舉動，被告甲○○亦坦承該截樹木係伊割
    除等情，然被告等均堅詞否認有何恐嚇及毀損之故意，被告二人均辯稱：當初因
    見告訴人丙○○用攝影機拍伊等，所以在房子前看來看去，被告甲○○手中所拿
    的是塑膠管的外皮，甲○○用該塑膠皮指自己的肚子，表示告訴人沒有肚量，指
    頭部表示告訴人頭殼壞掉，然後又說一些吵架意氣的話，並無恐嚇之意等語；被
    告甲○○另辯稱：那棵松柏長歪偏向伊住處，告訴人丁○○故意把樹葉剪掉，只
    剩樹枝，伊如果要用門前的水龍頭會被刺到，但告知告訴人請他們處理，他們不
    處理，所以伊才把樹剪掉等語。經查：(一)、被告甲○○、乙○○被訴恐嚇危害安
    全部分：被告二人於原審及本院辯稱：當天晚上因親戚來訪，送親戚出去時，被
    告甲○○發現對面有人拿攝影機在拍，伊等才會說那些意氣的話，並無恐嚇之意
    等語。告訴人丙○○固指稱：因平時二家人相處不睦，告訴人丙○○為蒐證之故
    ，方於上揭時、地，以攝影機攝影，被告甲○○見狀，即手持鐵棒一支，來回走
    動並做出突刺、揮舞與插自己頭部之動作，且出言恫稱：這樣英俊嗎？做事何必
    畏縮，怕死啊？拍夠了沒，很行嘛，出來拍啊，幹嘛躲在裏面拍，見不得人啊等
    語，又回其住處駛出其自用小貨車以遠光燈對告訴人丙○○屋內照射，而被告林
    美秀則恫稱：「今晚陪他玩，看他要玩多久」，使伊心生畏懼。經原審及本院勘
    驗當日所拍攝之錄影帶內容，確係告訴人丙○○先行以攝影機拍攝被告等，待被
    告二人於當日二十三時二十三分許發現有攝影機，被告甲○○方手持一約二、三
    十公分之不明之管狀物與被告乙○○走向鏡頭附近，並隨手把玩該物品（如拋向
    天空及以該物抵著頭部等動作），於同時三十二分後，被告二人即向鏡頭稱：「
    這樣英俊嗎？做事何必畏縮，怕死啊？拍夠了沒，很行嘛，出來拍啊，幹嘛躲在
    裏面拍，見不得人啊」、「今晚陪他玩，看他要玩多久」等語，有原審勘驗筆錄
    及本院訊問筆錄、勘驗筆錄在卷可稽（見原審卷第三五－三六頁；本院卷第三六
    －三七頁、第四四－四五頁），另觀諸被告甲○○、乙○○上開言詞內容，並無
    稱欲加害告訴人丙○○生命、身體、自由、名譽、財產等事，且被告甲○○手持
    該長約二、三十公分之管狀物係用以指自己的身體部位，亦無為何欲加害告訴人
    丙○○之動作，是揆諸前揭說明，被告二人前開之言詞之動作，屬於易激怒對方
    之意氣言詞、舉動，固足令告訴人丙○○心生不悅，然而本於社會客觀經驗法則
    判斷，尚未達以未來之惡害通知被害人，使其發生畏怖心理之程度，是被告等所
    為與刑法第三百零五條之犯罪構成要件尚屬有間。(二)、就被告甲○○被訴毀損部
    分：按民法第七百九十七條規定：「土地所有人遇鄰地竹木之枝根，有逾越疆界
    者，得向竹木所有人，請求於相當期間內刈除之；竹木所有人，如不於前項期間
    內刈除者，土地所有人，得刈取越界之枝根。」，被告甲○○於原審及本院辯稱
    ：那棵松柏長歪偏向伊住處，告訴人丁○○故意把樹葉剪掉，只剩樹枝，伊如果
    要用門前的水龍頭會被刺到，伊曾以紙條告知告訴人請他們處理，通知約三、四
    個月後他們不處理，所以伊才把部分樹枝剪掉等語，亦即其辯稱係主張民法上之
    權利而刈除告訴人丁○○之部分樹枝，並無毀損之故意。而告訴人丁○○固指稱
    ：被告甲○○未經告知，即逕將該原約一百八十公分之樹剪成八十公分云云。觀
    諸卷附之現場照片顯示，該已遭刈除之樹木現狀，其枝幹確向被告之住處方向傾
    斜（見偵查卷第十二頁），是以樹木之生長方向延伸二倍，則遭刈除之部分顯已
    越界，而未越界之部分被告並未就之有何毀損之行為；另依卷附刈除前八十七年
    七月十日之照片二幀（見偵查卷第六頁反面）而觀，該樹木甚為茂盛，而該樹距
    離被告所使用之水龍頭間約二公尺左右，若被告甲○○使用該水龍頭時確會對其
    有所妨礙，是被告甲○○上開所辯其係恐遭越界樹枝刺傷而依法刈除等情，尚堪
    採信。至於告訴人丁○○雖稱：被告甲○○未通知伊，即逕將樹刈除云云，就被
    告甲○○刈除樹枝之前是否有通知告訴人丁○○乙節，二人各執一詞，此乃民事
    上糾葛，惟被告甲○○主觀上既認為其依民法上前揭規定，主張其應有之權利，
    主觀上即無毀損告訴人之物之故意，其所辯解尚堪採信，依前揭說明，被告甲○○刈除部分樹枝之行為，核與民法第三百五十四條毀損罪之構成要件有間。
四、綜上所述，被告等所為與刑法上恐嚇罪及毀損罪之構成要件尚有未合，本院復查
    無積極證據足資證明被告二人確有恐嚇或被告甲○○有為毀損之犯行，原審依據
    上述理由，以不能證明被告等犯罪，依刑事訴訟法第三百零一條第一項，為被告
    等均無罪判決之諭知，核無不當，檢察官仍執陳詞指摘原判決諭知被告等無罪為
    不當，請求撤銷改判，惟未能提出更積極證據供本院參酌，其上訴為無理由，應
    予駁回。
據上論斷，應依刑事訴訟法第三百六十八條，判決如主文。
本案經檢察官戊○○到庭執行職務。
中      華      民      國      九十    年      十一    月      二十八  日
                                臺灣高等法院臺中分院刑事第七庭
                                      審判長法  官  林  榮  龍
                                            法  官  黃  日  隆
                                            法  官  江  錫  麟
右正本證明與原本無異。
不得上訴。
                            書記官  謝  雅  惠
中      華      民      國      九十    年      十一    月      二十九  日
                                                                        Ａ


司法院資訊處製作；財團法人民間司法改革基金會備份。
